【裁判字號】    97,交訴,158
【裁判日期】    980123
【裁判案由】    公共危險等
【裁判全文】
臺灣臺北地方法院刑事判決             97年度交訴字第158號
公  訴  人  臺灣臺北地方法院檢察署檢察官
被      告  乙○○
選任辯護人  李傳侯律師
            謝思賢律師
上列被告因公共危險等案件，經檢察官提起公訴（97年度偵字第
11005號），本院判決如下：
    主  文
乙○○無罪。
    理  由
一、公訴意旨略以：被告乙○○於民國97年4 月11日18時30分許
    ，駕駛車號CYL-789 號重型機車，沿臺北市○○區○○街由
    南往北方向行駛，行經撫遠街261 巷口時，明知欲超越同一
    車道之車輛右轉時，應顯示右側方向燈並與前車左側保持半
    公尺以上之間隔，行至安全距離後，並注意後方車輛再行右
    轉，而依當時情形，並無不能注意之情事，竟疏未注意，而
    貿然自告訴人甲○○所駕駛車號QZY-387 號輕機車左側向右
    超車至告訴人所駕駛該輕型機車之前方後立即右轉，於進入
    撫遠街261 巷口之際，致告訴人因煞車不及，而撞擊被告所
    駕駛該重機車後方而倒地，受有左胸挫傷合併第6 肋骨骨折
    之傷害。詎被告於前揭肇事後，明知告訴人可能因而受傷，
    竟為逃避肇事責任，未停車查看其傷勢並協助將告訴人送醫
    或等待警員到場處理，亦未留下其姓名及聯絡方式，逕行駛
    離現場。因認被告涉犯刑法第284條第1項前段過失傷害及同
    法第185條之4肇事逃逸等罪嫌。
二、按犯罪事實應依證據認定之，無證據不得認定犯罪事實；又
    不能證明被告犯罪者，應諭知無罪之判決，刑事訴訟法第15
    4條第2項、第301條第1項分別定有明文。又事實之認定，應
    憑證據，如未能發現相當證據，或證據不足以證明，自不能
    以推測或擬制之方法，為裁判基礎；且認定犯罪事實所憑之
    證據，雖不以直接證據為限，間接證據亦包括在內，然而無
    論直接證據或間接證據，其為訴訟上之證明，須於通常一般
    之人均不致有所懷疑，而得確信其為真實之程度者，始得據
    為有罪之認定，倘其證明尚未達到此一程度，而有合理之懷
    疑存在而無從使事實審法院得有罪之確信時，即應由法院為
    諭知被告無罪之判決，有最高法院40年台上字第86號、76年
    台上字第4986號判例可資參照。而告訴人之告訴，係以使被
    告受刑事訴追為目的，是其陳述是否與事實相符，仍調查其
    他證據以資審認，始得為不利於被告之認定。再刑法第185
    條之4 駕駛動力交通工具肇事逃逸罪之立法目的，係為維護
    交通安全，加強救護，減少被害人之死傷，促使駕駛人於肇
    事後，能對被害人即時救護；而該罪之成立，須行為人知悉
    或預見其駕駛動力交通工具肇事，致人受有死亡或傷害之結
    果，卻未為必要之救護措施，反而為避免被查覺其人、事，
    掩飾犯罪跡證，而逕自離開現場者，始足當之。反之，若行
    為人未能知悉其駕駛動力交通工具已肇事，致人受有死亡或
    傷害之結果，縱未為必要之救護措施，逕自離開現場，亦難
    成立該罪。
三、檢察官起訴意旨認被告乙○○涉犯前揭罪嫌，無非以告訴人
    甲○○指訴被告於前揭時、地，駕駛該重型機車自其駕駛該
    輕型機車之左側超車後立即右轉，於進入撫遠街261 巷之際
    ，致其煞車不及，而撞擊被告所駕駛該重機車後方而倒地受
    傷等情，並提出國軍松山總醫院民眾診療服務處診斷證明書
    、交通事故現場圖、交通事故談話紀錄表、補充資料表、交
    通事故調查報告表(一)、(二)等資料，為其所憑之論據。訊據被
    告堅決否認有何上開犯嫌，辯稱：伊於當日17時40分許，駕
    駛該重型機車行經前開地點，打右側方向燈準備右轉進入撫
    遠街261 巷之際，遭人從後方追撞，伊車子晃了一下，聽到
    後方有人跌倒，就停下來，伊回頭看對方有無發生事情，結
    果看見1 位約50、60歲之老伯已將車子扶起，並罵伊為何這
    樣騎車，伊反駁稱係對方自後追撞，對方就發動車子，並對
    伊說以後不要這樣，伊想說對方既未受傷，又是對方自後追
    撞伊機車，覺得沒事就離開了，後來透過律師要與對方和解
    時，始發現出面與伊談和解之告訴人，並非當時與伊發生車
    禍之人等語。
四、經查：
  (一)過失傷害部分：
  1.被告前揭辯解所陳該車禍發生後，伊就停下來，回頭看對方
    有無發生事情，結果對方罵伊為何這樣騎車，伊反駁稱係對
    方自後追撞等情，核與證人即告訴人於警詢、檢察官偵訊及
    本院審理時之證述情節相符。至告訴人於警詢及偵查中指訴
    車禍發生時間為當日18時30分許等語，雖與其於本院審理時
    所陳車禍發生時間不能確定係下午5點半或6點半等語，未盡
    相符，然其當場紀錄與其發生車禍之對方重型機車車號為CY
    L-789 號，而該重型機車確屬被告所有一情，為被告所不爭
    執，且有車號查詢重型機車車籍列印表在卷可按，再參酌被
    告亦自陳當日伊僅有與他人發生1 次交通事故等語，堪認於
    前揭時、地，駕駛機車與告訴人發生車禍之人，確為被告無
    疑。是被告辯稱與伊發生車禍之對方為年約50、60歲之人而
    非告訴人等語，顯係誤認，而不足採信。
  2.被告於前揭時、地，駕駛該重型機車行經上述地點，於右轉
    準備駛入撫遠街261 巷之際，遭告訴人駕駛該輕型機車之前
    端，自後撞及其所駕駛該重型機車之右後側，而發生車禍之
    事實，為告訴人及被告所不爭執，復有交通事故談話紀錄表
    在卷可稽，固堪信為真實。然告訴人指訴該車禍之發生，係
    被告自其所駕駛該輕機車左側向右超車至告訴人所駕駛該輕
    型機車之前方後立即右轉一情，除告訴人個人片面之指訴外
    ，並無其他事證以實其說，雖告訴人事後於97年4 月18日報
    警處理後，經警製作交通事故現場圖、交通事故談話紀錄表
    、補充資料表及道路交通事故調查報告表(一)、(二)等資料，然
    該等紀錄乃係根據告訴人事後之陳述而為之，既乏相當之證
    據佐證其陳述確與事實相符，尚難據此逕為不利於被告事實
    之認定。
  3.綜上，既查無其他確切事證足認上開車禍發生前，被告自告
    訴人所駕駛該輕機車左側，有未顯示方向燈，復未保持安全
    間隔及行車距離，即貿然向右超車至告訴人所駕駛該輕型機
    車之前方後立即右轉之事實，難僅憑告訴人之指訴而認被告
    對於該車禍之發生有何過失之可言，尚難逕以刑法過失傷害
    罪責相繩。
  (三)肇事逃逸部分：
  1.證人即告訴人於本院審理時證稱該車禍發生後，造成左胸部
    輕微疼痛等語，衡情該等疼痛，於當時情況，未必立即為被
    告所發覺。至證人復陳稱伊當時左膝蓋有擦傷流血滲出褲管
    ，被告應知悉伊有受傷等語，經本院依被告選任辯護人之聲
    請當庭勘驗告訴人當庭所穿於該車禍當時穿著之褲子左側膝
    蓋部分之褲管結果，該長褲左側膝蓋部分褲管並無破損，但
    有相當於新台幣1 元銅板範圍之泛白色摩擦痕跡等情，有本
    院97年11月25日審判筆錄在卷可佐，告訴人之左褲管膝蓋部
    分既無破損，縱其左膝蓋有因摩擦而造成破皮傷害，按常理
    未必立即產生流血滲出褲管之情形，且告訴人提出之前揭診
    斷證明書，並未記載告訴人受有該等傷害，亦有該診斷證明
    書附卷可證。足認該車禍發生後，被告主觀上並非知悉告訴
    人因此受有傷害之事實，是被告辯稱伊認為對方既未受傷，
    又是對方自後追撞伊機車，覺得沒事就離開了等語，應非無
    據。
  2.綜上，被告主觀上既未知悉告訴人因該車禍而受傷之事實，
    核與刑法肇事逃逸罪之構成要件未合，實難逕以該罪論處。
五、綜上所述，被告對於該車禍之發生，既無過失，且其當時未
    能立即發覺告訴人因該車禍而受有傷害之事實，是檢察官所
    舉事證尚不足證明被告有何過失傷害及肇事逃逸犯行。此外
    ，本院復查無其他積極證據足認被告有何上開犯行，揆諸前
    揭說明，應諭知被告無罪之判決。
據上論斷，應依刑事訴訟法第301條第1項，判決如主文
本案經檢察官郭昭吟到庭執行職務
中    華    民    國    98    年    1     月    23    日
                  刑事第十八庭  審判長法  官  胡宗淦
                                      法  官  林芳華
                                      法  官  彭慶文
上正本證明與原本無異。
如不服本判決應於收受送達後10日內向本院提出上訴書狀，並應
敘述具體理由；其未敘述上訴理由者，應於上訴期間屆滿後20日
內向本院補提理由書（圴須按他造當事人之人數附繕本）「切勿
逕送上級法院」。
                                      書記官  陳怡君
中    華    民    國    98    年    1     月    23    日


司法院資訊處製作；財團法人民間司法改革基金會備份。
